【裁判字號】    91,上易,3490
【裁判日期】    920129
【裁判案由】    傷害
【裁判全文】
臺灣高等法院刑事判決                          九十一年度上易字第三四九０號
    上  訴  人
    即反訴被告  戊○○  女  民.
    反  訴  人  甲○○  女  民.
右上訴人因傷害案件，不服臺灣桃園地方法院，九十年度自字第二三七號，中華民國
九十一年八月二十二日第一審判決，提起上訴，本院判決如左：
    主      文
上訴駁回。
    事      實
一、戊○○、甲○○二人均為桃園縣龜山鄉大慶蓮莊社區之住戶，戊○○並為該社區
    第六屆之管理委員會主任委員，因該社區住戶對第七屆管理委員會委員改選有爭
    議，甲○○與其他住戶乃發起住戶連署召開社區住戶大會活動，而於民國九十年
    十二月十八日晚上七時起，在該社區地下一樓之媽媽教室舉行，當晚甲○○與其
    他住戶已先行到場，並坐於會場內聊天、觀看簽署情形，至同晚七時五十分許，
    戊○○與丙○○一起至簽署會場觀看，戊○○並帶相機欲拍攝簽署現場之情形，
    甲○○見戊○○持相機拍照，即出言制止戊○○對其拍照，並與戊○○發生口角
    ，此時甲○○即拿取桌上盛有熱茶之茶杯，將熱茶往戊○○潑去，而潑到戊○○
    右臉頰及右頸部位置（戊○○自訴甲○○傷害部分，業經原審判決確定），此時
    戊○○亦不甘示弱，出手毆打甲○○左臉頰一巴掌（未成傷），並拿起桌上之銅
    質印台往甲○○方向擊去，甲○○見狀速以其雙手去阻擋，致其左腕受有五×二
    公分瘀傷、右腕受有一×二公分之瘀傷。
二、案經戊○○提起自訴後，甲○○於原審辯論終結前提起反訴。
    理      由
一、訊據上訴人即反訴被告戊○○固坦承於右揭時地有有與反訴人甲○○拉扯，惟矢
    口否認有傷害之犯行，辯稱伊沒有以銅質印台丟反訴人，伊當時手拿相機，不可
    能用銅質印台打反訴人，反訴人的傷係她攻擊伊所造成，非伊毆打她所造成，伊
    係正當防衛云云。
二、經查：
    （一）反訴被告拿起現場桌上之印台往反訴人砸，反訴人以雙手去擋，業據反訴
          人指述綦詳，且據證人乙○○於原審法院及本院訊問時結證在卷，證人楊
          金雄於本院訊問時亦證稱：反訴人拿水潑反訴被告，反訴被告很生氣，上
          前拉扯等語，證人丁○○於本院訊問時亦證稱：伊看到戊○○、甲○○在
          拉扯等語，又反訴人以雙手去擋反訴被告所砸來之印台，因而左腕受有五
          ×二公分瘀傷、右腕受有一×二公分瘀傷之傷害，有反訴人提出之行政院
          衛生署臺北醫院診斷證明書在卷可稽。
    （二）反訴被告於原審法院雖辯稱：證人乙○○於案發當日亦有與伊發生爭執，
          並對伊咆哮，其所為證詞不實在云云，惟查證人乙○○與反訴被告並無仇
          恨，與反訴人亦非至親好友，且其於原審法院作證前已經具結，知悉偽證
          罪應負刑事重責，無甘冒偽證刑責而誣指反訴被告之必要，且證人乙○○
          於原審法院所證述於現場並有人勸反訴人要去驗傷，而反訴人確有去驗傷
          ，並曾至桃園縣警察局龜山分局迴龍派出所報案，有診斷書及桃園縣警察
          局受理各類案件紀錄表附卷可稽，證人乙○○所為證述，應可採信。
    （三）證人丙○○於原審法院訊問時雖證稱：伊未見到反訴被告以印台丟反訴人
          云云，惟查證人丙○○係與反訴被告一同前往現場，且反訴人與反訴被告
          間之拉扯時間甚短，其或因礙於反訴被告央其出庭作證，或因當時確未見
          到反訴被告將印台砸向反訴人，然反訴被告以印台砸傷反訴人之犯行已明
          ，其所為之證詞，即不能採為有利於反訴被告之認定。
    （四）按正當防衛必須對於現在不法之侵害始得為之，侵害業已過去，即無正當
          防衛可言。至彼此互毆，又必以一方初無傷人之行為，因排除對方不法之
          侵害而加以還擊，始得以正當防衛論。故侵害已過去後之報復行為，與無
          從分別何方為不法侵害之互毆行為，均不得主張正當防衛。查本件反訴被
          告因遭反訴人潑茶水而一時氣憤反擊，屬侵害已過去後之報復行為，自不
          得認係正當防衛。
    （五）綜上所述，反訴被告傷害反訴人之事證明確，其犯行已堪認定，應予依法
          論科。
三、核被告戊○○所為，係犯刑法第二百七十七條第一項之傷害罪。原審審酌被告無
    前科，素行尚佳，因遭反訴人潑茶水而一時氣憤反擊，反訴人所受傷害尚輕微，
    及犯後否認犯行，態度欠佳等一切情狀，依刑法第二百七十七條第一項、第四十
    一條第一項前段、罰金罰鍰提高標準條例第一條前段、第二條，判處反訴被告戊○○拘役二十日，如易科罰金，以三百元（銀行）折算壹日，認事用法及量刑，
    核無不當，上訴意旨猶執陳詞否認犯罪，為無理由，應予駁回。
四、據上論斷，應依刑事訴訟法第三百六十八條，判決如主文。
中      華      民      國    九十二    年      一      月    二十九    日
                              臺灣高等法院刑事第十五庭
                                  審判長法  官  房  阿  生
                                        法  官  蔡  光  治
                                        法  官  雷  元  結
右正本證明與原本無異。
不得上訴。
                                        書記官  黃  德  煌
中      華      民      國    九十二    年      一      月    二十九    日
附錄：本案論罪科刑法條全文
刑法第二百七十七條第一項：
傷害人之身體或健康者，處三年以下有期徒刑，拘役或一千元以下罰金。


司法院資訊處製作；財團法人民間司法改革基金會備份。
